---
title: "Mise à jour des données"
output: github_document
date: "`r Sys.Date()`"
---

```{r setup, include=FALSE}
knitr::opts_chunk$set(echo = FALSE, message = FALSE, warning = FALSE)
options(knitr.table.format = "pipe")
library(tidyverse)
library(kpiESR)
library(ggcpesrthemes)

rentrée.d <- 2013
rentrée.f <- 2020
```


Ce document décrit le processus de mise à jour des données kpiESR, et notamment 
la constitution d'un jeu de données des établissements, et la fusion de cinq jeux de données 
(enseignants titulaires, enseignants non permanents, personnel BIATSS, étudiants et finances).

Ces jeux sont notés `etab`, `ens.tit`, `ens.np`, `bia`, `etu` et `fin`.

La constitution du jeu de données `etab` est effectuées [à part](maj-mapping.md).


## Méthodologie :

1. Constitution du jeu de données `esr.etab` sur les établissements
  1. Vérification et fix des non correspondances des id paysages (`pid`)
  1. Vérification et fix des données manquantes
  1. Fusion des données DataESR et CPESR
1. Constitution des jeux de données `esr`
    1. Fusion de `ens.tit`, `ens.np`, `bia`, `etu` et `fin`
    1. Vérification d'éventuels problèmes de fusion
    1. Vérification des outliers
1. Ecriture des données

### Attention

Les données sont agrégées à trois échelles : _Ensemble_, _Groupe_ et _Etablissement_, 
avec trois méthodes de constitution des périmètres d'aggrégation :

  - _Ensemble_ agrège toutes les données dans tous les jeux : sa cohérence  dépend 
  de la cohérence du périmètre des jeux de données ;
  - _Groupe_ agrège les données des établissements classés dans chaque groupe, 
  selon deux approches différentes :
    - pour les universités, toutes les données disponibles sont agrégées (c'est 
    indispensable pour surmonter les nombreuses modifications de périmètre internes à ce groupe) ;
    - pour les autres groupes, seules les données des établissements dont toutes 
      les données sont disponibles sur toute la période étudiées (ce afin d'éviter
      d'avoir des séries impactées par les changements de périmètre);
  - _Etablissement_ agrège les données de chaque établissement, sur les périodes
      et périmètres disponibles (et est donc impacté par les changement de périmètres).



## Fusion de `ens.tit`, `ens.np`, `bia`, `etu` et `fin`

### Lecture des données

```{r data}
etab <- read.csv2("dataESR/fr-cpesrtmp-etablissements.csv") %>%
  mutate(Groupe = factor(Groupe,levels = unique(Groupe)))
pidfix.raw <- read.csv2("dataESR/fr-cpesrtmp-pidfix.csv") 
pidfix <- pidfix.raw$pid.x
names(pidfix) <- pidfix.raw$pid.y

ens <- kpiesr_read.ens(pidfix)
bia <- kpiesr_read.bia(pidfix)
etu <- kpiesr_read.etu(pidfix) 
fin <- kpiesr_read.fin(pidfix)
```


```{r portée, results='asis'}
bind_rows(
  ens %>% summarise(data = "ens",
    Rentrée.min = min(Rentrée), Rentrée.max = max(Rentrée), nb_pid = n_distinct(pid,na.rm = TRUE)),
  bia %>% summarise(data = "bia",
    Rentrée.min = min(Rentrée), Rentrée.max = max(Rentrée), nb_pid = n_distinct(pid,na.rm = TRUE)),
  etu %>% summarise(data = "etu",
    Rentrée.min = min(Rentrée), Rentrée.max = max(Rentrée), nb_pid = n_distinct(pid,na.rm = TRUE)),
  fin %>% summarise(data = "fin",
    Rentrée.min = min(Rentrée), Rentrée.max = max(Rentrée), nb_pid = n_distinct(pid,na.rm = TRUE))
) %>% spoiler_table()
```


### Fusion des données

```{r fina<wl}
esr.src <- ens %>% 
  full_join(etu) %>%
  full_join(bia) %>%
  full_join(fin) %>%
  full_join(etab %>% select(pid,Etablissement,Groupe, Groupe.détaillé, Comparable)) %>%
  select(Groupe,pid,Etablissement, Groupe.détaillé, Comparable, Rentrée, everything())

esr.src <- esr.src %>% arrange(Groupe,Groupe.détaillé,Etablissement,Rentrée) 

esr <- kpiesr_add_ensembles(esr.src)
esr <- kpiesr_add_kpis(esr)
esr.pnl <- kpiesr_pivot_norm_label(esr, rentrée.d)
```


### Vérification des outliers 

#### Vérification manuelle pour les universités

```{r outliers.uni, results='asis'}
cat("\n<details>\n")
cat("  <summary>Voir les données</summary>\n\n")

df <- esr.pnl %>%
  filter(Groupe == "Universités et assimilés", Rentrée == rentrée.f) %>%
  select(-Groupe, -Rentrée, -Groupe.détaillé) %>%
  filter(!str_detect(kpi,"kpi.....P."))

for(thekpi in unique(df$kpi)) {
  cat("##### ",thekpi,"\n\n")
  df2 <- df %>% filter(kpi == thekpi)
  
  if(str_detect(thekpi,"kpi.K.")) df2 <- df2 %>% arrange(valeur)
  else df2 <- df2 %>% arrange(norm)
    
  df2 %>% slice_head(n=5) %>% spoiler_table()
  df2 %>% slice_tail(n=5) %>% spoiler_table()
}

cat("\n\n</details>\n")
```



#### Détection automatique

```{r outliers.auto, results='asis'}
outliers.k <- esr %>% 
  filter(Rentrée == rentrée.f, Groupe!="Groupe") %>%
  filter(kpi.K.titPper < 0.3 |
         kpi.K.ensPetu > 20 |
         kpi.K.biaPper < 0.40 | kpi.K.biaPper > 0.60 |
         kpi.K.resPetu > 30000 |
         kpi.K.forPetu > 5000 )

outliers.n <- esr.pnl %>% 
  filter(Rentrée == rentrée.f, Groupe!="Groupe") %>%
  filter(., kpi == "kpi.ENS.S.titulaires", norm < 0.25)

outliers <- bind_rows(
  outliers.k %>% select(pid, Etablissement),
  outliers.n %>% select(pid, Etablissement)
) %>% unique()

outliers %>% spoiler_table()
```

```{r outliers.auto.apply}
etab <- etab %>% mutate(Comparable = replace(Comparable,pid %in% outliers$pid,FALSE))
esr <- esr %>% mutate(Comparable = replace(Comparable,pid %in% outliers$pid,FALSE))
esr.pnl <- esr.pnl %>% mutate(Comparable = replace(Comparable,pid %in% outliers$pid,FALSE))
```

## Ecriture des données

```{r save}
esr <- set_encoding_utf8(esr)
esr.pnl <- set_encoding_utf8(esr.pnl)
esr.etab <- etab
esr.stats <- kpiesr_get_stats(esr.pnl)

usethis::use_data(esr, esr.pnl, esr.stats, esr.etab,  overwrite = TRUE)

write.csv2(esr,"kpiesr.csv",row.names = FALSE)
```

[kpiesr.csv](kpiesr.csv)

