---
title: "MAJ Appariements"
output: github_document
date: "`r Sys.Date()`"
---

```{r setup, include=FALSE}
knitr::opts_chunk$set(echo = FALSE)
knitr::opts_chunk$set(dev = "cairo_pdf")

library(tidyverse)
library(kpiESR)
library(ggcpesrthemes)

rentrée.ref = 2020
```

## Chargement des données

```{r etabs.load}
etabs <- bind_rows(
  kpiesr_read.etab.2021v2() %>% mutate(dataset = "etab.21.2"),
  kpiesr_read.etab.2021v1() %>% mutate(dataset = "etab.21.1"),
  kpiesr_read.etab.2020v1()%>% mutate(dataset = "etab.20"),
  kpiesr_read.etab.2019v1() %>% mutate(dataset = "etab.19") 
) %>%
  group_by(UAI) %>%
  slice_head(n=1)
```


```{r etabs.stats}
etabs %>%
  group_by(dataset) %>%
  summarise(nb_etabs = n()) %>%
  kableExtra::kable()
```

## Chargement des données data

```{r data.load}
enstit <- read.csv2("dataESR/fr-esr-enseignants-titulaires-esr-public.csv") %>%
  transmute(
    pid = etablissement_id_paysage_actuel,
    UAI = etablissement_id_uai,
    etab = etablissement_actuel_lib,
  ) %>%
  unique() 

ensnp <- read.csv2("dataESR/fr-esr-enseignants-nonpermanents-esr-public.csv") %>%
  transmute(
    pid = etablissement_id_paysage_actuel,
    UAI = etablissement_id_uai,
    etab = etablissement_actuel_lib,
  ) %>%
  unique() 

bia <- read.csv2("dataESR/fr-esr-personnels-biatss-etablissements-publics.csv") %>%
  transmute(
    pid = etablissement_id_paysage_actuel,
    UAI = etablissement_id_uai,
    etab = etablissement_actuel_lib,
  ) %>%
  unique() 

etu <- read.csv2("dataESR/fr-esr-statistiques-sur-les-effectifs-d-etudiants-inscrits-par-etablissement-hcp.csv") %>%
  filter(Attention != "* Attention : doubles comptes, établissement-composante") %>%
  transmute(
    pid = etablissement_id_paysage_actuel,
    UAI = Identifiant.s..UAI,
    etab = Établissement,
  ) %>%
  unique() 

fin <- read.csv2("dataESR/fr-esr-operateurs-indicateurs-financiers.csv") %>%
  transmute(
    pid = id...paysage,
    UAI = uai...identifiant,
    etab = Etablissement,
  ) %>%
  unique() 

etab.data <- 
  enstit %>% rename(enstit = etab) %>%
  full_join(ensnp %>% rename(ensnp = etab)) %>%
  full_join(bia %>% rename(bia = etab)) %>%
  full_join(etu %>% rename(etu = etab)) %>%
  full_join(fin %>% rename(fin = etab)) 

etab.data.long <- bind_rows(
  enstit %>% mutate(dataset = "enstit"),
  ensnp %>% mutate(dataset = "ensnp"),
  bia %>% mutate(dataset = "bia"),
  etu %>% mutate(dataset = "etu"),
  fin %>% mutate(dataset = "fin")) %>%
  separate_rows(UAI,sep=';') %>%
  group_by(pid,dataset) 

etab.data.milong <- etab.data.long %>%
  summarise(
    UAI = paste0(unique(UAI), collapse = ';'),
    etab = paste0(unique(etab), collapse = ';'))
```

### Détection des pids manquants

```{r missingpid, results='asis'}
etab.data %>%
  filter(is.na(pid)|pid=="") %>%
  spoiler_table()
```

### Détection des doubles pid

```{r doublepid, results='asis'}
etab.data %>%
  filter(str_detect(pid,";")) %>%
  spoiler_table()
```

### Détection des doubles UAI

```{r doubleuai, results='asis'}
etab.data %>%
  filter(str_detect(UAI,";")) %>%
  spoiler_table()
```

### Détection des UAI vers plusieurs pid

```{r multipid, results='asis'}
etab.data.long %>%
  select(-etab) %>%
  unique() %>%
  group_by(dataset, UAI) %>%
  filter(n_distinct(pid) > 1) %>%
  arrange(UAI) %>%
  left_join(etab.data %>% 
              group_by(pid) %>% 
              summarise(across(enstit:fin, ~ paste0(unique(.x),collapse=';'))),
            by="pid") %>%
  spoiler_table()
```




## Fix fin

### AutoFix fin

```{r autofix.fin, results='asis'}
autofix.fin <- etab.data %>%
  filter(is.na(fin)) %>%
  select(UAI,pid) %>%
  separate_rows(UAI) %>%
  unique() %>% 
  left_join(fin, by="UAI") %>%
  filter(!is.na(pid.y), pid.x != pid.y)

autofix.fin %>% spoiler_table()
```

```{r autofix.fin.check, results='asis'}
autofix.fin %>%
  group_by(pid.y) %>%
  filter(n_distinct(pid.x) > 1) %>%
  spoiler_table("Check")
```


### Modifications manuelles du fix

```{r autofix.fin.man, results='asis'}
fix.fin <- autofix.fin %>% 
  filter(pid.x != "") %>%
  filter(!str_detect(pid.x,";")) %>%
  add_row(UAI = "Manuel", pid.x = "z3hdL", pid.y = "z3hdL;hy4EW") %>%
  add_row(UAI = "Manuel", pid.x = "z3hdL", pid.y = "XDl91") %>%
  add_row(UAI = "Manuel", pid.x = "Z2FY5", pid.y = "Z2FY5;zepT6	")

fix.fin %>% spoiler_table()
```



### Application du fix

```{r fix}
pidfix <- fix.fin$pid.x
names(pidfix) <- fix.fin$pid.y
  
etab.data.long.fixed <- etab.data.long %>%
  mutate(pid = recode(pid, !!!pidfix)) 
```


### Check : données incomplètes Universités 

```{r data.incomplete.univ}
incomplete.univ <- etab.data.long.fixed %>% 
  group_by(pid) %>%
  filter(n_distinct(dataset) != 5) %>%
  filter(str_detect(etab,"niversité")) %>%
  arrange(pid, etab) %>%
  select(pid, dataset, etab, UAI)

incomplete.univ %>%
  kableExtra::kable()
```




## Chargement des données CPESR

```{r cpesr.load}
etab.cpesr <- read.csv("dataESR/fr-cpesr-etablissements.csv")
```

```{r cpesr.stats}
etab.cpesr %>% summarise(nb_etabs = n()) %>% kableExtra::kable()
```

### Détection des établissements en double

```{r cpesr.double}
etab.cpesr %>% group_by(UAI) %>% filter(n() > 1) %>% kableExtra::kable()
```


## Ajout des pid à cpesr

```{r cpesr.pid, results='asis'}
cpesr <- etab.cpesr %>% 
  left_join(etab.data.long.fixed %>% ungroup() %>% select(UAI,pid) %>% unique() ) %>%
  select(pid, everything()) 
```

### université cpesr double pid

```{r cpesr.pid.doublepid, results='asis'}
cpesr %>% filter(Groupe == "Universités et assimilés") %>% group_by(pid) %>% filter(n()>1) %>% spoiler_table()
```

### université cpesr sans pid

```{r cpesr.pid.sanspid, results='asis'}
cpesr %>% filter(Groupe == "Universités et assimilés", is.na(pid)) %>% spoiler_table()
```

### pid hors cpesr 

```{r cpesr.pid.horscpesr, results='asis'}
pid.horscpesr <- etab.data.long.fixed %>% 
  group_by(pid) %>%
  select(-dataset) %>%
  slice_head(n=1) %>%
  filter(!pid %in% cpesr$pid) 

pid.horscpesr %>%
  left_join(etabs) %>%
  write.csv2("dataESR/fr-cpesrtmp-etablissements-hors-cpesr.csv")


pid.horscpesr %>% spoiler_table()
```

### pid hors cpesr dans etab

```{r cpesr.pid.horscpesr.dansetab, results='asis'}
pid.horscpesr %>%
  left_join(etabs) %>%
  filter(!is.na(Etablissement)) %>%
  spoiler_table()
```

### pid hors cpesr hors etab

```{r cpesr.pid.horscpesr.horsetab, results='asis'}
pid.horscpesr %>%
  left_join(etabs) %>%
  filter(is.na(Etablissement)) %>%
  spoiler_table()
```

## Créations du jeu de données établissement

```{r cpesr.creation, results='asis'}
etab <- left_join(cpesr, etabs %>% select(-Etablissement,-Type)) %>%
  filter(!is.na(pid)) %>%
  rename(Groupe.détaillé = Groupe) %>%
  mutate(Groupe = recode(Groupe.détaillé,
    "Universités et assimilés" = "Universités et assimilés",
    "Ecoles d'ingénieurs" = "Ecoles d'ingénieurs",
    "Ecoles de commerce" = "Autres établissements",
    "Instituts ou écoles nationaux spécialisés et grands établissements (hors écoles d'ingénieurs)" = "Autres établissements",
    "Ecoles d'art et de design" = "Autres établissements",
    "Ecoles d'architecture" = "Autres établissements",
    "Autres écoles écoles spécialisées" = "Autres établissements",
    "Instituts catholiques" = "Autres établissements",
    "Ecoles des arts du spectacle" = "Autres établissements",
    "Instituts d'études politiques" = "Autres établissements",
    "Ecoles françaises à l'étranger" = "Autres établissements",
    "Ecoles normales supérieures" = "Autres établissements",
    "Ecoles vétérinaires" = "Autres établissements",
    "Autres" = "Autres établissements",
    "Regroupements" = "Regroupements"
  ) ) %>%
  mutate(Groupe = factor(Groupe, levels = c(
    "Universités et assimilés","Regroupements","Ecoles d'ingénieurs","Autres établissements"))) %>%
  left_join(
    etab.data.long %>% group_by(pid) %>% summarise(nb_datasets = n_distinct(dataset))
  ) %>%
  select(pid,Etablissement,Groupe,Groupe.détaillé,Type,nb_datasets,everything()) %>%
  ungroup() %>%
  arrange(Groupe,Groupe.détaillé,Etablissement)

etab %>% 
  arrange(nb_datasets) %>%
  group_by(Groupe,nb_datasets) %>% 
  summarise(nb = n()) %>%
  pivot_wider(names_from = nb_datasets, values_from = nb, names_prefix = "nb_ds_", values_fill = 0) %>%
  spoiler_table()

etab <- etab %>%
  mutate( Plotable = 
      ( nb_datasets > 3 ) |
      ( Groupe == "Regroupements" & Etablissement != "Université Bretagne Loire" ) 
  )
```

### Vérification doublons

```{r doublons, results='asis'}
etab %>% group_by(Etablissement) %>% filter(n() > 1) %>% spoiler_table()
etab %>% group_by(UAI) %>% filter(n() > 1) %>% spoiler_table()
```


### Wikidata manquants 

```{r wikidata, results='asis'}
etab %>%
  filter(is.na(url.wikidata)) %>%
  arrange(desc(Groupe)) %>% 
  select(Groupe, pid, Etablissement, url.wikidata) %>% 
  spoiler_table()
```

#### Correction manuelle 

```{r fixfun}
fix_etab <- function(etab, fixdf) {
  fixdf <- fixdf %>% arrange(pid)
  etab <- etab %>% arrange(pid)
  
  etab %>% 
    mutate(across(names(fixdf %>% select(-pid)),
                  ~ replace(.x, pid %in% fixdf$pid, fixdf[[cur_column()]])))
}
```

```{r fix.wikidatav, results='asis'}
fix.wikidata <- tribble(
  ~ "pid", ~ "url.wikidata",
  "qUCQp", "https://www.wikidata.org/entity/Q259388",  
  "EW53M", "https://www.wikidata.org/entity/Q1548539",
  "evv7S", "https://www.wikidata.org/entity/Q776223",
  "K4lR3", "https://www.wikidata.org/entity/Q1319786",
  "U8a0v", "https://www.wikidata.org/entity/Q3551621",
  "6kk6n", "https://www.wikidata.org/entity/Q273604",
  "VfvdY", "https://www.wikidata.org/entity/Q630461"
)

etab <- fix_etab(etab, fix.wikidata) 

fix.wikidata %>% spoiler_table()
```

### Sigles manquants

#### Sigles récupérables sur wikidata

```{r sigles.wikidata.load, results='hide', cache=TRUE}
wikidataESR::wdesr_get_cache() 

fix.alias.wikidata <- etab %>%
  #filter(UAI %in% esr.uais$dans.tdb) %>%
  filter(is.na(Sigle), !is.na(url.wikidata)) %>%
  arrange(Groupe) %>% 
  mutate(wikidata.alias = wikidataESR::wdesr_get_data(str_replace(url.wikidata,"https://www.wikidata.org/entity/",""))$alias) %>%
  select(pid,Etablissement,Sigle=wikidata.alias) 

wikidataESR::wdesr_save_cache()
```

```{r sigles.wikidata.print, results='asis'}
etab <- fix_etab(etab, fix.alias.wikidata)

fix.alias.wikidata %>% spoiler_table()
```

#### Sigles toujours manquants et fix automatique

```{r sigles.manquants, results='asis'}
etab %>%
  #filter(UAI %in% esr.uais$dans.tdb) %>%
  filter(is.na(Sigle)) %>%
  arrange(Type) %>% 
  select(UAI,pid, Etablissement,Sigle, url.wikidata) %>% 
  spoiler_table()
```

```{r sigles.autofix}
etab <- etab %>%
  mutate(Sigle = ifelse(is.na(Sigle),Etablissement,Sigle))
```


### Ecriture des fichiers

```{r final, results='asis'}
etab <- etab %>%
  ungroup() %>%
  arrange(Groupe,Groupe.détaillé,Etablissement)

etab %>% spoiler_table()
```


```{r save}
write.csv2(etab, "dataESR/fr-cpesrtmp-etablissements.csv", row.names = FALSE)
write.csv2(fix.fin,"dataESR/fr-cpesrtmp-pidfix.csv", row.names = FALSE)
```
