---
title: "Mise à jour des données"
output: github_document
date: "`r Sys.Date()`"
---

```{r setup, include=FALSE}
knitr::opts_chunk$set(echo = FALSE, message = FALSE, warning = FALSE)
options(knitr.table.format = "pipe")
library(tidyverse)
library(kpiESR)

spoilerTable <- function(df) {
  cat("\n<details>\n")
  cat("  <summary>Voir les données</summary>\n\n")
  
  print(kableExtra::kable(df, format="pipe"))
  
  cat("\n\n</details>\n")
}

```


Ce document décrit le processus de mise à jour des données kpiESR, et notamment
la fusion et l'amélioration de trois versions du jeu de donnée sur les 
établissements (2021, 2020 et 2019), et trois jeux de données 
(enseignants, étudiants et finances).

Ces jeux sont notés `etab.21`, `etab.20`, `etab.19`, `ens`, `etu` et `fin`.

```{r data}
etab.21 <- kpiesr_read.etab.2021v1() 
etab.20 <- kpiesr_read.etab.2020v1() 
etab.19 <- kpiesr_read.etab.2019v1()
ens <- kpiesr_read.ens() %>% mutate(Rentrée = as.character(Rentrée))
etu <- kpiesr_read.etu() %>% mutate(Rentrée = as.character(Rentrée))
fin <- kpiesr_read.fin() %>% mutate(Rentrée = as.character(Rentrée))
```


```{r portée, results='asis'}
bind_rows(
  etab.21 %>% summarise(data = "etab.21", Nb.uais = n_distinct(UAI)),
  etab.20 %>% summarise(data = "etab.20", Nb.uais = n_distinct(UAI)),
  etab.19 %>% summarise(data = "etab.19", Nb.uais = n_distinct(UAI)),
  ens %>% summarise(data = "ens",
    Rentrée.min = min(Rentrée), Rentrée.max = max(Rentrée), Nb.uais = n_distinct(UAI)),
  etu %>% summarise(data = "etu",
    Rentrée.min = min(Rentrée), Rentrée.max = max(Rentrée), Nb.uais = n_distinct(UAI)),
  fin %>% summarise(data = "fin",
    Rentrée.min = min(Rentrée), Rentrée.max = max(Rentrée), Nb.uais = n_distinct(UAI))
) %>% spoilerTable()
```

### Méthodologie :

1. Recherche des UAI manquants dans tous les jeux de données
1. Constitution des données universités
    1. Identification des universités dans `etab.21`
    1. Identification des correspondances manquantes avec `ens`, `etu` et `fin`
    1. Recherche de ces correspondances dans `etab.20` et `etab.19`
    1. Recherche de correspondances dans les établissements hors `etab.x`
    1. Création manuelle des corrections
    1. Vérification des données manquantes après correction
1. Constitution des données non université
    1. Identification des établissements avec données complètes 
    1. Vérification d'éventuelle données complètes hors `etab.21`
    1. Constitution de la liste des non universités avec données complètes
1. Constitution du jeu de données des établissements
    1. Détection et correction des wikidata manquants
    1. Détection et correction des sigles manquants avec wikidata
    1. Détection et correction manuelle des sigles encore manquants
    1. Définition du groupage des établissements
1. Fusion des jeux de données



```{r checkuais, message=F}
uaijoins <- etab.21 %>% select(UAI, etab.21 = Etablissement) %>% unique() %>%
  full_join(etab.20 %>% select(UAI, etab.20 = Etablissement) %>% unique() ) %>%
  full_join(etab.19 %>% select(UAI, etab.19 = Etablissement) %>% unique() ) %>%
  full_join(ens %>% group_by(UAI) %>% summarise(ens = paste(range(Rentrée), collapse = "-")) %>% unique() ) %>%
  full_join(etu %>% group_by(UAI) %>% summarise(etu = paste(range(Rentrée), collapse = "-")) %>% unique() ) %>%
  full_join(fin %>% group_by(UAI) %>% summarise(fin = paste(range(Rentrée), collapse = "-")) %>% unique() )
```

```{r checkuais.horsetab, message=F}
etab.uais <- unique(c(etab.21$UAI,etab.20$UAI,etab.19$UAI))
horsetab <- ens %>% group_by(UAI,etab.ens=Etablissement) %>% summarise(ens = paste(range(Rentrée), collapse = "-")) %>% unique() %>%
  full_join(etu %>% group_by(UAI,etab.etu=Etablissement) %>% summarise(etu = paste(range(Rentrée), collapse = "-")) %>% unique() ) %>%
  full_join(fin %>% group_by(UAI,etab.fin=Etablissement) %>% summarise(fin = paste(range(Rentrée), collapse = "-")) %>% unique() ) %>%
  filter(!UAI %in% etab.uais) 

horsetab.doubleuai <- horsetab %>% 
  filter(str_detect(UAI,";")) %>% 
  mutate(sepUAI = UAI) %>%
  separate_rows(sepUAI,sep = ';') %>%
  rename(doubleUAI = UAI, UAI = sepUAI) %>%
  left_join(etab.21 %>% select(UAI,etab.21=Etablissement)) %>%
  left_join(etab.20 %>% select(UAI,etab.20=Etablissement)) %>%
  left_join(etab.19 %>% select(UAI,etab.19=Etablissement))

```


## UAI manquants 


```{r uai.manquants, results='asis'}
bind_rows(
  etab.21 %>% filter(is.na(UAI)) %>% transmute(dataset="etab.21",UAI,Etablissement),
  ens %>% filter(is.na(UAI)) %>% transmute(dataset="ens",UAI,Etablissement),
  etu %>% filter(is.na(UAI)) %>% transmute(dataset="etu",UAI,Etablissement),
  fin %>% filter(is.na(UAI)) %>% transmute(dataset="fin",UAI,Etablissement)
  ) %>% spoilerTable()
```

## Constitution des données universités

### Identification des universités dans `etab.21`

```{r checkuais.université.21, results='asis'}
uaijoins %>%
  filter(str_detect(etab.21,"niversité")) %>%
  arrange(etab.21) %>%
  spoilerTable()
```

### Identification des correspondances manquantes 

```{r checkuais.na.21, results='asis'}
uaijoins %>%
  filter(str_detect(etab.21,"niversité")) %>%
  filter(is.na(ens)|is.na(etu)|is.na(fin)) %>%
  spoilerTable()
```

### Recherche des correspondances manquantes

```{r etab_lookup.fun}
etab_lookup <- function(etab="aucunetab",uai="aucunuai") {
  etab <- str_to_lower(etab)
  uaijoins %>%
    filter(str_detect(str_to_lower(etab.21),etab)|str_detect(str_to_lower(etab.20),etab)|str_detect(str_to_lower(etab.19),etab)|UAI==uai) %>%
    #filter(str_detect(etab.21,"niversité")|str_detect(etab.20,"niversité")|str_detect(etab.19,"niversité")) %>%
    kableExtra::kable(format="pipe")
}
```

<details>
  <summary>Voir détail universités manquantes</summary>

#### Nantes

```{r etab_lookup.nantes}
etab_lookup(uai="0440984F")
```

#### PSL 

```{r etab_lookup.psl}
etab_lookup(etab="Paris sciences et lettres")
```

```{r etab_lookup.dauphine}
etab_lookup(etab="dauphine")
```

#### Montpellier

```{r etab_lookup.montpellier}
etab_lookup(etab="montpellier")
```

#### Clermont

```{r etab_lookup.Clermont}
etab_lookup(etab="Clermont")
```

#### Lille

```{r etab_lookup.Lille}
etab_lookup(etab="Lille")
```

#### Grenoble

```{r etab_lookup.grenoble}
etab_lookup(etab="grenoble")
```

</details>



### Recherche de correspondances dans les établissements hors `etab.x`

#### Double UAIS

```{r checkuais.horsetab.doubleuai, results='asis'}
horsetab.doubleuai %>% 
  filter(str_detect(doubleUAI,";")) %>%
  filter(Reduce(`|`, across(starts_with("etab"), ~ str_detect(.x,"niversité")))) %>%
  spoilerTable()
```

#### Autres UAIs

```{r checkuais.horsetab.autre, results='asis'}
horsetab %>% 
  filter(!str_detect(UAI,";")) %>%
  filter(Reduce(`|`, across(starts_with("etab"), ~ str_detect(.x,"niversité")))) %>%
  spoilerTable()
```


### Toutes les valeurs manquantes pour les universités

```{r checkuais.na.20-19, results='asis'}
uaijoins %>%
  filter(str_detect(etab.20,"niversité")|str_detect(etab.19,"niversité")) %>%
  filter(is.na(ens)|is.na(etu)|is.na(fin)) %>%
  spoilerTable()
```

### Création manuelle des corrections

Ces correspondances sont construites manuellement et appliquées aux jeux de données.

```{r checkuai.match, results='asis'}
correspondances.uai <- bind_rows(
  c(Etablissement="",
    from="0440984F",to="0442953W", note="Changement de statut de l'Université de Nantes au 1er janvier 2022"),
  c(Etablissement="PSL",
    from="0755700N",to="0756036D", note="Potentiel changement de périmètre en 2019"),
  c(Etablissement="Université de Montpellier",
    from="0342321N",to="0342490X", note="Changement de statut en 2021"),
  c(Etablissement="Université Clermont Auvergne",
    from="0632035V",to="0632084Y", note="Changement de statut en 2020"),
  c(Etablissement="Université de Lille",
    from="0597065J",to="0597239Y", note="Changement de statut en 2020 et possibles changements de périmètre avant"),
  c(Etablissement="Université de Grenoble Alpes",
    from="0383493R",to="0383546Y", note="Changement de statut en 2019 et possibles changements de périmètre avant")
)

correspondances.uai %>% spoilerTable()
```

### Vérification des données manquantes après correction

```{r check.etab21.univ, results='asis', warning=TRUE}
fix_uai <- function(df,correspondances.uai) {
  replist <- correspondances.uai$to 
  names(replist) <- correspondances.uai$from
  
  res <- mutate(df, UAI=recode(UAI,!!!replist))
  
  dupes <- res %>% janitor::get_dupes(UAI,Rentrée)
  if (nrow(dupes>0)) warning("Duplicates detected during fix_uai. Keeping first. \n",
                             paste(capture.output(dupes), collapse="\n"))
  
  return(res %>% group_by(UAI,Rentrée) %>% slice_head(n=1) %>% ungroup())
}

ens <- ens %>% fix_uai(correspondances.uai)
etu <- etu %>% fix_uai(correspondances.uai)
fin <- fin %>% fix_uai(correspondances.uai)

univ21 <- etab.21 %>% select(UAI, etab.21 = Etablissement) %>% filter(str_detect(etab.21,"niversité")) %>%
  left_join(ens %>% group_by(UAI) %>% summarise(ens = paste(range(Rentrée), collapse = "-")))  %>%
  left_join(etu %>% group_by(UAI) %>% summarise(etu = paste(range(Rentrée), collapse = "-"))) %>%
  left_join(fin %>% group_by(UAI) %>% summarise(fin = paste(range(Rentrée), collapse = "-")))

univ21 %>%
  filter(is.na(ens)|is.na(etu)|is.na(fin)) %>%
  spoilerTable()
```

### Toutes les universités `etab.21` après correction

```{r all.etab21.univ, results='asis'}
univ21 %>%
  spoilerTable()
```




## Non université, à jour sur les dernière données

```{r nonuniv, results='asis'}
nonuniv <- uaijoins %>% select(UAI:etab.19) %>%
  full_join(ens %>% filter(Rentrée == "2019") %>% select(UAI,etab.ens=Etablissement)) %>%
  full_join(etu %>% filter(Rentrée == "2020") %>% select(UAI,etab.etu=Etablissement)) %>%
  full_join(fin %>% filter(Rentrée == "2020") %>% select(UAI,etab.fin=Etablissement)) %>%
  filter(across(everything(), ~ is.na(.x) | !(str_detect(.x,"niversité"))))
```
### Non université, à jour et complet

```{r nonuniv.complet, results='asis'}
nonuniv.complet <- nonuniv %>% 
  filter(!is.na(etab.ens),!is.na(etab.etu),!is.na(etab.fin)) 

nonuniv.complet %>% spoilerTable()
```

#### Correction : UAI manquants dans `etab.21` présents dans `etab.20`

```{r nonuniv.manquants, results='asis'}
nonuniv.complet.etab20 <- nonuniv %>% 
  filter(!is.na(etab.ens),!is.na(etab.etu),!is.na(etab.fin)) %>%
  filter(is.na(etab.21)) 

nonuniv.complet.etab20 %>% spoilerTable()
```

### Non université, à jour mais incomplet

```{r nonuniv.incomplet, results='asis'}
nonuniv %>% 
  filter(is.na(etab.ens)|is.na(etab.etu)|is.na(etab.fin)) %>%
  spoilerTable()
```

## Constitution du jeu de données des établissements

```{r build.etab, results='asis'}
etab <- bind_rows(
  etab.21 %>% filter(UAI %in% univ21$UAI),
  etab.21 %>% filter(UAI %in% nonuniv.complet$UAI),
  etab.20 %>% filter(UAI %in% nonuniv.complet.etab20$UAI)
  )

etab %>% spoilerTable()
```


### Wikidata manquants 

```{r wikidata, results='asis'}
etab %>%
  filter(is.na(url.wikidata)) %>%
  arrange(Type) %>% 
  select(UAI,Etablissement, url.wikidata) %>% 
  spoilerTable()
```

#### Correction manuelle 

```{r fixfun}
fix_etab <- function(etab, fixdf) {
  fixdf <- fixdf %>% arrange(UAI)
  etab <- etab %>% arrange(UAI)
  
  etab %>% 
    mutate(across(names(fixdf %>% select(-UAI)),
                  ~ replace(.x, UAI %in% fixdf$UAI, fixdf[[cur_column()]])))
}
```

```{r fix.wikidatav, results='asis'}
fix.wikidata <- bind_rows(
  c(UAI="0442953W",url.wikidata="https://www.wikidata.org/entity/Q259388"),  
  c(UAI="0597132G",url.wikidata="https://www.wikidata.org/entity/Q1548539"),
  c(UAI="0342490X",url.wikidata="https://www.wikidata.org/entity/Q776223"),
  c(UAI="0632084Y",url.wikidata="https://www.wikidata.org/entity/Q1319786"),
  c(UAI="0597239Y",url.wikidata="https://www.wikidata.org/entity/Q3551621")
)

etab <- fix_etab(etab, fix.wikidata) 

fix.wikidata %>% spoilerTable()
```

### Sigles manquants pour les universités 

#### Sigles récupérables sur wikidata

```{r sigles.wikidata.load, results='hide', cache=TRUE}
wikidataESR::wdesr_get_cache()

fix.alias.wikidata <- etab %>%
  filter(is.na(Sigle), !is.na(url.wikidata)) %>%
  arrange(Type) %>% 
  mutate(wikidata.alias = wikidataESR::wdesr_get_data(str_replace(url.wikidata,"https://www.wikidata.org/entity/",""))$alias) %>%
  select(UAI,Etablissement,Sigle=wikidata.alias) 
```

```{r sigles.wikidata.print, results='asis'}
etab <- fix_etab(etab, fix.alias.wikidata)

fix.alias.wikidata %>% spoilerTable()
```

#### Sigles toujours manquants

```{r sigles.manquants, results='asis'}
etab %>%
  fix_etab(fix.alias.wikidata) %>%
  filter(is.na(Sigle)) %>%
  arrange(Type) %>% 
  select(UAI,Etablissement,Sigle, url.wikidata) %>% 
  spoilerTable()
```

### Groupage des établissements

```{r groupage, echo=TRUE}
groupage <- function(df) {
  factor(
    case_when(
      df$Etablissement == "Université Paris sciences et lettres" ~ "Autre",
      df$Etablissement %in% c("Université de la Polynésie Française",
                              "Université de Guyane",
                              "Université de Corse Pasquale Paoli",
                              "Université de la Nouvelle-Calédonie",
                              "Université des Antilles") ~ "Autre",
      str_detect(df$Etablissement,"echnologie") ~ "Autre",
      str_detect(df$Etablissement,"niversité") ~ "Université",
      TRUE ~ "Autre"),
    levels = c("Université","Autre"))
}
```

```{r groupage.do}

add_groupe <- function(df) df %>% mutate(Groupe=groupage(.)) %>% select(Groupe,everything())

etab <- add_groupe(etab)
ens <- add_groupe(ens)
etu <- add_groupe(etu)
fin <- add_groupe(fin)
```


## Jeu de données établissement final

### Statistiques

```{r final.stat, results='asis'}
etab %>% 
  group_by(Groupe) %>%
  summarise(compte = n()) %>%
  spoilerTable()
```

### Liste complète des établissements

```{r final.etab, results='asis'}
etab %>% arrange(Groupe,Etablissement) %>% spoilerTable() 
```

### Fusion des données

```{r final}
kpiesr_ETL_and_save(etab,ens,etu,fin, rentrée.ref = 2013)
```

[tdbesr.csv](tdbesr.csv)

