---
title: "kpiESR : les indicateurs clés de performance des établissements l'enseignement supérieur et de la recherche "
output: github_document
---

```{r setup, include=FALSE}
knitr::opts_chunk$set(echo = TRUE)
```

Cette librairie est une exploitation des données ouvertes #DataESR : https://data.enseignementsup-recherche.gouv.fr

Elle assemble plusieurs jeux de données, et calcule ensuite plusieurs indicateurs clés de performance. Jeux, données et indicateurs sont présentés dans les [tableaux de bord des établissemebts de l'ESR](https://github.com/cpesr/tdbESR-rapport).

## Jeu de données assemblées

Un exemplaire du dernier assemblage est disponible en [format csv](data/fr-cpesr-kpiesr.csv).

_Attention : ces données peuvent être en retard par rapport aux données publiées sur #DataESR_

## Modifications par rapport aux jeux de données originaux

Pour des raisons de cohérence des indicateurs, et compte tenu de la diversité des profils, les modifications suivantes ont été apportées :

- le type de Université de Lorraine est considéré comme _Université_, au lieu de _Grand établissement_.

## Installation du paquet R

L'installation du paquet nécessite `devtools`.

```{r install, eval = FALSE}
devtools::install_github("cpesr/kpiESR")
```

Ensuite, un jeu de donnée est disponible :

```{r esr, warning=FALSE}
colnames(kpiESR::esr)
```

En plus du jeu de données `esr`, un autre jeu de donnée "long" est disponible, ajoutant des valeurs normalisées :

```{r esr.pnl}
colnames(kpiESR::esr.pnl)
```

## Description de données

En plus des données explicite sur les établissements, cette librairie ajoute :

```{r observations, include = FALSE}
print_lfc <-function(lfc) {
  for(i in seq(1,length(lfc$labels)))
    cat("  - `",lfc$factors[i],"` : _",lfc$labels[i],"_ ",lfc$desc[i],"\n", sep = '')
}
```

### Etudiants
```{r observations.etu, echo = FALSE, results='asis'}
print_lfc(kpiESR::kpiesr_lfc$ETU)
```

### Enseignants
```{r observations.ens, echo = FALSE, results='asis'}
print_lfc(kpiESR::kpiesr_lfc$ENS)
```

### Finances
```{r observations.fin, echo = FALSE, results='asis'}
print_lfc(kpiESR::kpiesr_lfc$FIN)
```

### Indicateurs clés de performance
```{r observations.k, echo = FALSE, results='asis'}
print_lfc(kpiESR::kpiesr_lfc$K)
```

