---
title: "Etude des évolutions par étudiant"
output: github_document
---

```{r setup, include=FALSE}
knitr::opts_chunk$set(echo = FALSE)
options(dplyr.summarise.inform = FALSE)
knitr::opts_chunk$set(fig.width = 7, fig.height = 3.9375)

library(tidyverse)
library(ggthemes)
library(kpiESR)
```

Ce travail exploratoire des données ne saurait être considéré comme abouti.
Il présente sommairement plusieurs indicateurs, avec peut de considération pour 
la présentation, pour ensuite servir de base à un travail plus peaufiné. 

_Attention :_ les ressources par étudiant, appelées officiellement "dépense par 
étudiant", ne sont pas le coût des études, mais les ressources dont les 
établissements disposent divisiées par le nombre d'étudiants de cet établissement.

La différence entre les deux peut être substantielle, notamment pour les universités
dont les missions dépassent très largement la seule formation. 

L'appelation officielle "dépende par étudiant" doit donc être comprise comme 
"dépense pour financer les établissements de l'ESR divisée par le nombre d'étudiant".

Plus d'information dans ["Combien coûte une formation universitaire (et par extension celle des étudiants étrangers) ?"](https://blog.educpros.fr/julien-gossa/2019/01/18/combien-coute-une-formation-universitaire-et-par-extension-celle-des-etudiants-etrangers/).


## Tendances globales

```{r global.setup}
global <- esr %>% 
  filter(as.character(Rentrée) > "2011", as.character(Rentrée) < "2019") %>%
  group_by(Rentrée) %>%
  summarise(
    Ressources = sum(kpi.FIN.P.ressources, na.rm = TRUE),
    Etudiants = sum(kpi.ETU.P.effectif, na.rm = TRUE),
    Enseignants = sum(kpi.ENS.P.effectif, na.rm = TRUE)
  ) %>%
  mutate(
    RessourcesParEtudiant = Ressources / Etudiants,
    EnseignantsParEtudiant = Enseignants / Etudiants * 100,
    dRessourcesParEtudiant = RessourcesParEtudiant / first(RessourcesParEtudiant) - 1,
    dEnseignantsParEtudiant = EnseignantsParEtudiant / first(EnseignantsParEtudiant) - 1
  ) %>%
  pivot_longer(-Rentrée, names_to="Indicateur", values_to="Valeur")
```

```{r global.rpe}
global %>% 
  filter(Indicateur %in% c("RessourcesParEtudiant")) %>%
  ggplot(aes(x=Rentrée, y=Valeur, color=Indicateur, group=Indicateur)) +
  geom_line() +
  scale_y_continuous(labels = euro_k, name="Ressources Par Etudiant") +
  theme_hc()
```


```{r global.epe}
global %>% 
  filter(Indicateur %in% c("EnseignantsParEtudiant")) %>%
  ggplot(aes(x=Rentrée, y=Valeur, color=Indicateur, group=Indicateur)) +
  geom_line() +
  scale_y_continuous(name="Enseignants pour 100 Etudiant") +
  theme_hc()
```


```{r global.evol}
global %>% 
  filter(Indicateur %in% c("dEnseignantsParEtudiant","dRessourcesParEtudiant")) %>%
  ggplot(aes(x=Rentrée, y=Valeur, color=Indicateur, group=Indicateur)) +
  geom_line() +
  scale_y_continuous(labels=scales::percent, name="Evolution") +
  theme_hc()
```

## Par type de ressources

```{r res.setup}
res <- esr %>% 
  filter(as.character(Rentrée) > "2011", as.character(Rentrée) < "2019") %>%
  transmute(
    Rentrée = Rentrée,
    Etudiants = kpi.ETU.P.effectif, 
    SCSP = kpi.FIN.S.SCSP, 
    MasseSalariale = kpi.FIN.S.masseSalariale, 
    Investissement = kpi.FIN.S.investissements, 
    RecettesFormation = kpi.FIN.S.recettesFormation) %>%
  group_by(Rentrée) %>%
  summarise_all(sum, na.rm = TRUE) %>%
  mutate_at(vars(SCSP:RecettesFormation), ~ . / Etudiants) %>%
  pivot_longer(-c(Rentrée,Etudiants), names_to="Indicateur", values_to="Valeur") %>%
  na_if(0)
```

```{r res.abs}
res %>% 
  ggplot(aes(x=Rentrée, y=Valeur, color=Indicateur, group=Indicateur)) +
  geom_line() +
  scale_y_continuous(labels = euro_k, name="Ressources Par Etudiant") +
  theme_hc()
```

```{r res.evol}
res %>% 
  group_by(Indicateur) %>%
  mutate(Valeur = Valeur / first(Valeur) -1) %>%
  ggplot(aes(x=Rentrée, y=Valeur, color=Indicateur, group=Indicateur)) +
  geom_line() +
  scale_y_continuous(labels = scales::percent, name="Ressources Par Etudiant") +
  theme_hc()
```

## Par type d'établissement

```{r etab.setup}
etab <- esr %>% 
  filter(as.character(Rentrée) > "2011", as.character(Rentrée) < "2019") %>%
  filter(Type!="Regroupement") %>%
  group_by(Rentrée, Type) %>%
  summarise(
    Ressources = sum(kpi.FIN.P.ressources, na.rm = TRUE),
    Etudiants = sum(kpi.ETU.P.effectif, na.rm = TRUE),
    Enseignants = sum(kpi.ENS.P.effectif, na.rm = TRUE)
  ) %>%
  mutate(
    RessourcesParEtudiant = Ressources / Etudiants,
    EnseignantsParEtudiant = Enseignants / Etudiants * 100
  ) %>%
  pivot_longer(-c(Rentrée,Type), names_to="Indicateur", values_to="Valeur") %>%
  group_by(Type, Indicateur) %>%
  mutate(Evolution = Valeur / first(Valeur) -1) 
```


```{r etab.rpe}
etab %>% 
  filter(Indicateur %in% c("RessourcesParEtudiant")) %>%
  ggplot(aes(x=Rentrée, y=Valeur, color=Type, group=Type)) +
  geom_line() +
  scale_y_continuous(labels = euro_k, name="Ressources Par Etudiant", limits=c(0,35000)) +
  theme_hc()
```


```{r etab.epe}
etab %>% 
  filter(Indicateur %in% c("EnseignantsParEtudiant")) %>%
  ggplot(aes(x=Rentrée, y=Valeur, color=Type, group=Type)) +
  geom_line() +
  scale_y_continuous(name="Enseignants pour 100 Etudiant", limits=c(0,14)) +
  theme_hc()
```


```{r etab.rpe.evol}
etab %>% 
  filter(Indicateur == "RessourcesParEtudiant") %>%
  ggplot(aes(x=Rentrée, y=Evolution, color=Type, group=paste(Indicateur,Type))) +
  geom_line() +
  scale_y_continuous(labels=scales::percent, name="Ressources par étudiant") +
  theme_hc()
```

```{r etab.epe.evol}
etab %>% 
  filter(Indicateur == "EnseignantsParEtudiant") %>%
  ggplot(aes(x=Rentrée, y=Evolution, color=Type, group=paste(Indicateur,Type))) +
  geom_line() +
  scale_y_continuous(labels=scales::percent, name="Enseignants par étudiant") +
  theme_hc()
```


## Par type d'établissement et de ressources

```{r resetab.setup}
resetab <- esr %>% 
  filter(as.character(Rentrée) > "2011", as.character(Rentrée) < "2019") %>%
  transmute(
    Rentrée = Rentrée,
    Type = Type,
    Etudiants = kpi.ETU.P.effectif, 
    SCSP = kpi.FIN.S.SCSP, 
    MasseSalariale = kpi.FIN.S.masseSalariale, 
    Investissement = kpi.FIN.S.investissements, 
    RecettesFormation = kpi.FIN.S.recettesFormation) %>%
  group_by(Rentrée, Type) %>%
  summarise_all(sum, na.rm = TRUE) %>%
  mutate_at(vars(SCSP:RecettesFormation), ~ . / Etudiants) %>%
  pivot_longer(-c(Rentrée,Type,Etudiants), names_to="Indicateur", values_to="Valeur") %>%
  na_if(0) %>%
  group_by(Type, Indicateur) %>%
  mutate(Evolution = Valeur / first(Valeur) -1) 
```

```{r resetab.rpe, fig.height=6}
resetab %>% 
  ggplot(aes(x=Rentrée, y=Valeur, color=Type, group=Type)) +
  geom_line() +
  facet_grid(Indicateur~., scales="free_y") +
  scale_y_continuous(labels = euro_k, name="Ressources Par Etudiant") +
  theme_hc()
```

```{r resetab.rpe.evol, fig.height=6}
resetab %>% 
  ggplot(aes(x=Rentrée, y=Evolution, color=Type, group=Type)) +
  geom_line() +
  facet_grid(Indicateur~., scales="free_y") +
  scale_y_continuous(labels=scales::percent, name="Evolution") +
  theme_hc()
```


