---
title: "Etude des indicateurs financiers"
output: github_document
---

```{r setup, include=FALSE}
knitr::opts_chunk$set(echo = FALSE)
options(dplyr.summarise.inform = FALSE)
knitr::opts_chunk$set(fig.width = 7, fig.height = 3.9375)

library(tidyverse)
library(ggthemes)
library(kpiESR)
library(kableExtra)

fin <- read.table("../dataESR/fr-esr-operateurs-indicateurs-financiers.csv",
                      header=TRUE, sep=';', quote='"') %>%
  mutate(
    exercice = as.factor(exercice),
    Type = case_when(
      groupe == "communauté d'universités et établissements" ~ "COMUE",
      str_detect(groupe,"universités") ~ "Universités",
      code.du.groupe %in% c("GR20","GR30","GR40","GR50") ~ "Ecoles",
      TRUE ~ "Autres"
    ))

exercice.ref <- 2020
```

## Description du jeu de données

Source : https://data.enseignementsup-recherche.gouv.fr/explore/dataset/fr-esr-operateurs-indicateurs-financiers/information/

- Variables : `r colnames(fin)`
- Nombre d'observations : `r nrow(fin)`
- Exercices : `r range(as.character(fin$exercice))`
- Nombre d'établissements par groupe à la dernière année :
```{r nb.etab.groupe}
fin %>% 
  filter(exercice == exercice.ref) %>%
  group_by(code.du.groupe, groupe, Type) %>%
  summarise(nombre = n()) %>% kable()
```

- Nombre d'établissements par type à la dernière année :
```{r nb.etab.type}
fin %>% 
  filter(exercice == exercice.ref) %>%
  group_by(Type) %>%
  summarise(nombre = n())  %>% kable()
```

_Attention :_ des changements de périmètre du jeu de données peuvent affecter les résultats.


_Défauts détectées :_

- `r fin %>% select(uai...identifiant, groupe) %>% filter(groupe == "") %>% unique() %>% nrow()` groupes manquants
- `r fin %>% select(uai...identifiant, etablissement) %>% filter(etablissement == "") %>% unique() %>% nrow()` nom d'établissement manquants
- 1 école d’ingénieur sans s
- 1 universités pluridisciplinaires avec santé mal groupée (?)
- Des observations où la somme des ressources propres est supérieure aux produits encaissables (voir plus loin)
- Détails des ressources propres manquants pour 2016 et 2017

### Vérification avec kpiESR

Etablissements dans le jeu mais pas dans kpiESR (en `r exercice.ref`) :

```{r check.kpiESR.out}
kpi.uais <- unique(kpiESR::esr$UAI)
fin %>% 
  filter(! uai...identifiant %in% kpi.uais) %>%
  filter(exercice == exercice.ref) %>%
  select(Type, uai...identifiant, etablissement) %>%
  unique() %>% arrange(desc(Type)) %>% kable()
```

## Analyses globales des ressources 

```{r ressources.global.setup}
res <- fin %>%
  select(exercice, etablissement, Type, 
         Produits.de.fonctionnement.encaissables,
         Ressources.propres,
         
         Droits.d.inscription,
         Formation.continue..diplômes.propres.et.VAE, 
         Taxe.d.apprentissage,
         
         Valorisation,
         ANR.hors.investissements.d.avenir, 
         ANR.investissements.d.avenir,
         Contrats.et.prestations.de.recherche.hors.ANR,
         
         Subventions.de.la.région, 
         Subventions.Union.Européenne, 
         Autres.ressources.propres,
         Autres.Subventions
         ) %>%
  mutate(
    Formation = rowSums(na.rm = TRUE, select(.,
         Droits.d.inscription,
         Formation.continue..diplômes.propres.et.VAE, 
         Taxe.d.apprentissage)),
    Recherche = rowSums(na.rm = TRUE, select(.,
         Valorisation,
         ANR.hors.investissements.d.avenir, 
         ANR.investissements.d.avenir,
         Contrats.et.prestations.de.recherche.hors.ANR)),
    Autres = rowSums(na.rm = TRUE, select(.,
         Subventions.de.la.région, 
         Subventions.Union.Européenne, 
         Autres.ressources.propres,
         Autres.Subventions)),
    SCSP = Produits.de.fonctionnement.encaissables - Ressources.propres
  ) 
```

### Disponibilité des données

```{r ressources.dispo}
res %>%
  group_by(exercice, Type) %>%
  summarise_all(
    function(x) sum(!is.na(x))
  ) %>% kable()
```

_Erreurs détectées :_

- Observations où la somme des ressources propres est supérieure aux produits encaissables (filtrées dans la suite) : 
```{r scps.negative}
res %>% filter(SCSP < 0) %>% select(etablissement, exercice, Produits.de.fonctionnement.encaissables, Ressources.propres, SCSP) %>% kable()
```

```{r scps.negative.filter, include=FALSE}
res <- res %>% filter(SCSP >= 0)
```


### Répartition macro des ressources en `r exercice.ref`

```{r ressources.macro}
res %>%
  filter(exercice == exercice.ref, SCSP >= 0) %>%
  select(Type, SCSP, Formation, Recherche, Autres) %>%
  pivot_longer(cols = -Type, names_to = "Ressource", values_to = "Montant") %>%
  ggplot(aes(x=Type, y=Montant, fill=Ressource)) + geom_col() +
  scale_y_continuous(labels = euro_M) +
  theme_hc()
```


```{r ressources.macro.rel}
res %>%
  filter(exercice == exercice.ref, SCSP >= 0) %>%
  select(Type, SCSP, Formation, Recherche, Autres) %>%
  pivot_longer(cols = -Type, names_to = "Ressource", values_to = "Montant") %>%
  ggplot(aes(x=Type, y=Montant, fill=Ressource)) + geom_col(position="fill") +
  scale_y_continuous(labels = scales::percent) +
  theme_hc()
```



### Evolution macro des ressources 

```{r ressources.macro.evol}
res %>%
  select(exercice, SCSP, Formation, Recherche, Autres) %>%
  pivot_longer(cols = -exercice, names_to = "Ressource", values_to = "Montant") %>%
  ggplot(aes(x=exercice, y=Montant, fill=Ressource)) + geom_col() +
  scale_y_continuous(labels = euro_M) +
  theme_hc()
```


```{r ressources.macro.evol.rel}
res %>%
  select(exercice, SCSP, Formation, Recherche, Autres) %>%
  pivot_longer(cols = -exercice, names_to = "Ressource", values_to = "Montant") %>%
  ggplot(aes(x=exercice, y=Montant, fill=Ressource)) + geom_col(position="fill") +
  scale_y_continuous(labels = scales::percent) +
  theme_hc()
```


## Analyse des ressources formation

```{r formation.data}
df <- res %>%
  select(exercice, Type,
         Droits.d.inscription,
         Formation.continue..diplômes.propres.et.VAE, 
         Taxe.d.apprentissage) %>%
  rename( "FC.DU.VAE" = Formation.continue..diplômes.propres.et.VAE) %>%
  pivot_longer(cols = -c(exercice,Type), 
               names_to = "Ressource", 
               values_to = "Montant")
```

### Répartition par type en `r exercice.ref`

```{r formation.type}
  df %>% filter(exercice == exercice.ref) %>%
  ggplot(aes(x=Type, y=Montant, fill=Ressource)) + geom_col() +
  scale_y_continuous(labels = euro_M) +
  theme_hc()
```

```{r formation.type.rel}
  df %>% filter(exercice == exercice.ref) %>%
  ggplot(aes(x=Type, y=Montant, fill=Ressource)) + geom_col(position="fill") +
  scale_y_continuous(labels = scales::percent) +
  theme_hc()
```

### Evolution

```{r formation.evol}
  df %>% 
  ggplot(aes(x=exercice, y=Montant, fill=Ressource)) + geom_col() +
  scale_y_continuous(labels = euro_M) +
  theme_hc()
```

```{r formation.evol.rel}
  df %>% 
  ggplot(aes(x=exercice, y=Montant, fill=Ressource)) + geom_col(position="fill") +
  scale_y_continuous(labels = scales::percent) +
  theme_hc()
```





## Analyse des ressources recherche

```{r recherche.data}
df <- res %>%
  select(exercice, Type,
         Valorisation,
         ANR.hors.investissements.d.avenir, 
         ANR.investissements.d.avenir,
         Contrats.et.prestations.de.recherche.hors.ANR) %>%
  rename("ANR.hors.PIA" = ANR.hors.investissements.d.avenir,
         "ANR.PIA" = ANR.investissements.d.avenir,
         "Contrats.et.presta" = Contrats.et.prestations.de.recherche.hors.ANR) %>%
  pivot_longer(cols = -c(exercice,Type), 
               names_to = "Ressource", 
               values_to = "Montant")
```

### Répartition par type en `r exercice.ref`

```{r recherche.type}
  df %>% filter(exercice == exercice.ref) %>%
  ggplot(aes(x=Type, y=Montant, fill=Ressource)) + geom_col() +
  scale_y_continuous(labels = euro_M) +
  theme_hc()
```

```{r recherche.type.rel}
  df %>% filter(exercice == exercice.ref) %>%
  ggplot(aes(x=Type, y=Montant, fill=Ressource)) + geom_col(position="fill") +
  scale_y_continuous(labels = scales::percent) +
  theme_hc()
```

### Evolution

```{r recherche.evol}
  df %>% 
  ggplot(aes(x=exercice, y=Montant, fill=Ressource)) + geom_col() +
  scale_y_continuous(labels = euro_M) +
  theme_hc()
```

```{r recherche.evol.rel}
  df %>% 
  ggplot(aes(x=exercice, y=Montant, fill=Ressource)) + geom_col(position="fill") +
  scale_y_continuous(labels = scales::percent) +
  theme_hc()
```





## Analyse des autres ressources propres

```{r autres.data}
df <- res %>%
  select(exercice, Type,
         Subventions.de.la.région, 
         Subventions.Union.Européenne, 
         Autres.ressources.propres,
         Autres.Subventions) %>%
  rename("Région" = Subventions.de.la.région, 
         "UE" = Subventions.Union.Européenne) %>%
  pivot_longer(cols = -c(exercice,Type), 
               names_to = "Ressource", 
               values_to = "Montant")
```

### Répartition par type en `r exercice.ref`

```{r autres.type}
  df %>% filter(exercice == exercice.ref) %>%
  ggplot(aes(x=Type, y=Montant, fill=Ressource)) + geom_col() +
  scale_y_continuous(labels = euro_M) +
  theme_hc()
```

```{r autres.type.rel}
  df %>% filter(exercice == exercice.ref) %>%
  ggplot(aes(x=Type, y=Montant, fill=Ressource)) + geom_col(position="fill") +
  scale_y_continuous(labels = scales::percent) +
  theme_hc()
```

### Evolution

```{r autres.evol}
  df %>% 
  ggplot(aes(x=exercice, y=Montant, fill=Ressource)) + geom_col() +
  scale_y_continuous(labels = euro_M) +
  theme_hc()
```

```{r autres.evol.rel}
  df %>% 
  ggplot(aes(x=exercice, y=Montant, fill=Ressource)) + geom_col(position="fill") +
  scale_y_continuous(labels = scales::percent) +
  theme_hc()
```


## Analyse SCSP

```{r SCSP.evol}
res %>%
  group_by(exercice, Type) %>%
  summarise(SCSP = sum(SCSP)) %>%
  ggplot(aes(x=exercice, y=SCSP, color=Type, group=Type)) + geom_line() +
  scale_y_continuous(labels = euro_M) +
  theme_hc()
```

```{r SCSP.evol.rel}
res %>%
  group_by(exercice, Type) %>%
  summarise(SCSP = sum(SCSP)) %>%
  group_by(Type) %>%
  mutate(evolution.SCSP = (SCSP / first(SCSP) - 1) /100) %>%
  ggplot(aes(x=exercice, y=evolution.SCSP, color=Type, group=Type)) + geom_line() +
  scale_y_continuous(labels = scales::percent) +
  theme_hc()
```


```{r SCSP.evol.rel2}
res %>%
  filter(exercice != "2020") %>%
  group_by(exercice, Type) %>%
  summarise(SCSP = sum(SCSP)) %>%
  group_by(Type) %>%
  mutate(evolution.SCSP = (SCSP / first(SCSP) - 1) /100) %>%
  ggplot(aes(x=exercice, y=evolution.SCSP, color=Type, group=Type)) + geom_line() +
  scale_y_continuous(labels = scales::percent) +
  theme_hc()
```

## ANR investissement d'avenir

Top 15 des établissements qui touchent le plus d'ANR investissement d'avenir
```{r ANR.PIA}
fin %>%
  filter(exercice == "2020") %>%
  select(uai...identifiant, etablissement, Type, ANR.investissements.d.avenir) %>%
  arrange(desc(ANR.investissements.d.avenir)) %>%
  mutate(ANR.investissements.d.avenir = euro_M(ANR.investissements.d.avenir)) %>%
  head(15) %>% kable()

  
```
